---
layout: page
title: "한국 코로나19"
subtitle: "단변량 시계열 예측모형 - ARIMA"
author:
- name: "이광춘"
  affiliation: "[Tidyverse Korea](https://www.facebook.com/groups/tidyverse/)"
date: "`r Sys.Date()`"
tags: ["데이터 과학", "Data Science", "데이터 사이언스", "코로나", "코로나19", "covid-19", "corona", "ARIMA", "회귀모형"]
output:
  html_document: 
    include:
      after_body: footer.html
      before_body: header.html
    theme: default
    toc: yes
    toc_depth: 2
    toc_float: true
    highlight: tango
    code_folding: show
    number_section: true
    self_contained: true
bibliography: bibliography_corona.bib
csl: biomed-central.csl
urlcolor: blue
linkcolor: blue
editor_options: 
  chunk_output_type: console
---

```{r setup, include=FALSE}
knitr::opts_chunk$set(echo = TRUE, message=FALSE, warning=FALSE,
                      comment="", digits = 3, tidy = FALSE, prompt = FALSE, fig.align = 'center')

```



# 데이터와 선형 회귀모형 {#corona-univariate}

[예측모형 - 헬로 월드](model-helloworld.html) 에서 작업한 데이터와 모델을 가져온다.

```{r arima-load-data-model}
library(tidyverse)
library(tidymodels)

library(timetk)
library(modeltime)

# 데이터 ----
full_tbl <- read_rds("data/full_tbl.rds")

# 모형 ----
wkfl_fit_lm <- read_rds("data/wkfl_fit_lm.rds")
```

## 훈련/시험 데이터 분할 {#corona-univariate-split}

예측할 데이터와 모형개발에 활용할 데이터로 나눈 후에 
모형개발에 활용할 데이터를 훈련/시험 데이터로 나눈다.

```{r load-data-model}
## 예측 데이터와 모형개발 데이터로 분리
forecast_tbl <- full_tbl %>% 
  filter(is.na(확진자))

history_tbl <- full_tbl %>% 
  filter(!is.na(확진자))

## 훈련/시험 데이터 분할

splits <- history_tbl %>% 
  time_series_split(date_var    = 날짜,  
                    assess      = 30,
                    cumulative  = TRUE)
splits
```

훈련/시험 데이터로 잘 나눠졌는지 시각적으로 확인한다.

```{r load-data-model-viz}
splits %>% 
  tk_time_series_cv_plan() %>% 
  plot_time_series_cv_plan(.date_var = 날짜,
                            .value   = 확진자)
```


# 피처 공학 {#feature-engineering}

`tidymodels` 생태계의 `recipe` 팩키지 `recipe()` 함수를 사용해서 피쳐 공학(feature engineering) 작업을 수행한다.
추후, 다양한 피처를 작업할 예정이라 대략적인 틀만 잡아둔다.

```{r uni-feature-engineering}
recipe_spec <- recipes::recipe(확진자 ~ ., data = training(splits))

recipe_spec %>% prep() %>%  juice()
```

# ARIMA 모형적합 {#arima-model-fit}

`parsnip` 팩키지의 `linear_reg()` 를 통해 선형회귀(?) 모형으로 앞서 작업을 했다면,
이번에는 시계열 모형의 GLM과 같은 위치를 하고 있는 ARIMA 모형을 특정하여 예측모형을 개발한다.
이를 위해서 `workflow()` 를 사용하는데 기본적으로 피처 공학의 `recipe_spec`이 필요하고 `model_spec`의 모형이 필요하다.


```{r uni-fit-model}

model_spec <- arima_reg(
    mode = "regression") %>% 
  set_engine("auto_arima")

wkfl_fit_arima <- workflow() %>% 
  add_recipe(recipe_spec) %>% 
  add_model(model_spec) %>% 
  fit(training(splits))

wkfl_fit_arima
```

# 모형 평가 {#arima-model-evaluate}

`workflow` 객체를 `modeltime` 팩키지 `modeltime_table()` 함수에 넣어 객체로 만든 후에 
`modeltime_accuracy()` 함수를 사용해서 모형 성능을 파악한다.

```{r arima-evaluate-model-performance}
model_tbl <- modeltime_table(
    wkfl_fit_lm,
    wkfl_fit_arima
    ) %>% 
  update_model_description(.model_id = 1, "선형회귀") %>% 
  update_model_description(.model_id = 2, "ARIMA")

model_tbl %>% 
  modeltime::modeltime_accuracy(testing(splits))
```

## 시각화 {#model-calibration-viz}

시험데이터를 통해 모형으로 예측한 값을 시각화한다. 
MAE 값은 많이 개선되었으나 ARIMA 예측모형에 대한 $R^2$ 값은 상수라서 계산이 되지 않는 아쉬움이 있다.


```{r arima-evaluate-model-calibaration}
calibration_tbl <- model_tbl %>% 
  modeltime_calibrate(
    new_data = testing(splits)
  )

calibration_tbl %>% 
    modeltime_forecast(
        new_data      = testing(splits),
        actual_data   = history_tbl,
        conf_interval = 0.10
    ) %>%
    plot_modeltime_forecast(
        .legend_max_width    = 60,
        .legend_show         = TRUE,
        .conf_interval_show  = TRUE,
        .conf_interval_alpha = 0.20,
        .conf_interval_fill  = "lightblue",
        .title = "코로나19 확진자 1개월 예측"
    )
```


# 확진자 예측 {#arima-model-forecast}

앞선 모형은 `history_tbl` 을 훈련/시험 데이터에 대해 적합을 시킨 것이라 ... 이제 시간을 확대하여 `modeltime_refit()` 함수를 사용해서 모형을 전체 데이터에 대해 다시 적합시킨다.

```{r arima-evaluate-model-forecast-refit}
refit_tbl <- calibration_tbl %>% 
  modeltime_refit(data = history_tbl)
```

마지막으로 앞서 구축된 모형을 바탕으로 현재까지 입수된 데이터를 바탕으로 한달 후를 예측한다.

```{r arima-evaluate-model-forecast}
refit_tbl %>% 
  modeltime_forecast(
    new_data    = forecast_tbl,
    actual_data = history_tbl,
    conf_interval = 0.3
  )  %>%
    plot_modeltime_forecast(
        .legend_max_width = 25,
        .conf_interval_fill = "lightblue",
        .conf_interval_alpha = 0.7,
        .interactive = TRUE
    )
```

# 모형과 데이터 저장 {#save-model-forecast}

마지막 단계로 데이터와 모형을 저장하여 다음 단계로 나가기 위한 작업을 수행한다.

```{r arima-save-model-dataset}
corona_fcst_list <- list(
  
  # 데이터 ---
  data = full_tbl,
  
  # 예측모형 ----
  model = list(
    wkfl_fit_lm    = wkfl_fit_lm,
    wkfl_fit_arima = wkfl_fit_arima
  )
)

# 모형 + 데이터 저장 ----
corona_fcst_list %>% 
  write_rds("data/corona_fcst_list.rds")
```

