---
layout: page
title: "한국 코로나19"
subtitle: "데이터 정제(Cleansing)"
author:
- name: "이광춘"
  affiliation: "[Tidyverse Korea](https://www.facebook.com/groups/tidyverse/)"
date: "`r Sys.Date()`"
tags: ["데이터 과학", "Data Science", "데이터 사이언스", "코로나", "코로나19", "covid-19", "corona"]
output:
  html_document: 
    include:
      after_body: footer.html
      before_body: header.html
    theme: journal
    toc: yes
    toc_depth: 2
    toc_float: true
    highlight: tango
    code_folding: show
    number_section: true
    self_contained: true
bibliography: bibliography_corona.bib
csl: biomed-central.csl
urlcolor: blue
linkcolor: blue
editor_options: 
  chunk_output_type: console
---

```{r setup, include=FALSE}
knitr::opts_chunk$set(echo = TRUE, message=FALSE, warning=FALSE,
                      comment="", digits = 3, tidy = FALSE, prompt = FALSE, fig.align = 'center')

```



# 성별, 연령별 {#clean-corona-dataset}

공공데이터 포털에서 [데이터 가져오기](ingest-data.html)를 통해 입수한 데이터를 후속 시각화와 모형개발 작업을 위해 깔끔한 정제작업을 수행한다. 특히, 2020-11-06 중복된 행이 포함되어 중복 제거작업을 선행하여 처리한다.

```{r clean-age-confirmed}
library(tidyverse)
library(httr)
library(rvest)
library(glue)
library(lubridate)

covid_age_gender_dat <- read_rds("data/covid_age_gender.rds")

covid_age_gender_df <- covid_age_gender_dat %>% 
  mutate(날짜 = ymd_hms(날짜) %>% as.Date(.)) %>% 
  mutate(across(contains("율"), .fns = function(x) as.numeric(x) / 100)) %>% 
  mutate(검사자 = 확진자 / 감염율) %>% 
  distinct(., .keep_all = TRUE) %>% ## 2020-11-06 중복된 행이 포함되어 중복 제거작업
  select(날짜, 검사자, everything())

## 성별 ----
covid_gender_df <- covid_age_gender_df %>% 
  filter(str_detect(구분, pattern = "(남성)|(여성)")) %>% 
  select(날짜, 구분, everything())

# covid_gender_df

## 연령별 ----
covid_age_df <- covid_age_gender_df %>% 
  filter(!str_detect(구분, pattern = "(남성)|(여성)"))

covid_age_df
```


## * 시각화 {#clean-corona-timeseries-viz}

본격적인 코로나19 작업을 수행하기 이전에 데이터에 대한 전반적인 이해를 높이기 위해 시각화를 한다.
이를 통해서 2020년 4월 초기 서비스를 오픈하면서 일부 기술적인 문제로 데이터가 없는 문제가 발견되어 결측값을 보정해야만 된다.

```{r clean-confirmed-viz}
library(timetk)

covid_confirmed_g <- covid_age_df %>% 
  group_by(날짜) %>% 
  timetk::summarise_by_time(.date_var = 날짜, 
                            .by       = "day", 
                            확진자    = sum(확진자),
                            검사자    = sum(검사자)) %>% 
  ungroup() %>% 
  filter(날짜 < "2020-05-01") %>% 
  pivot_longer(-날짜) %>% 
  plot_time_series(.date_var     = 날짜, 
                   .value        = value, 
                   .color_var    = name,
                   # .facet_vars = name,
                   .smooth       = FALSE,
                   .interactive  = FALSE
  ) +
  scale_colour_manual(values = c("red", "black"))  +
  geom_point(size = 0.5, aes(color=name)) +
  scale_y_continuous(labels = scales::comma) +
  scale_x_date(labels = scales::date_format(format = "%Y-%m")) +
  labs(title = "코로나19 검사자와 확진자 추세")

plotly::ggplotly(covid_confirmed_g)
```

##  * 결측값 보간 {#clean-corona-fix-missing}

2020-04-02 ~ 2020-04-06 사이 결측값이 있어 `pad_by_time()` 함수로 결측된 기간을 생성시키고 나서,
`ts_impute_vec()` 함수로 선형보간(`period = 1`)을 통해 결측값을 채워넣는다.

```{r clean-confirmed-missing}
covid_age_df <- covid_age_df %>% 
  group_by(날짜) %>% 
  timetk::summarise_by_time(.date_var = 날짜, 
                            .by       = "day", 
                            확진자    = sum(확진자),
                            검사자    = sum(검사자)) %>% 
  ungroup() %>% 
  timetk::pad_by_time(.date_var = 날짜, .by = "day")  %>% 
  mutate(확진자 = ts_impute_vec(확진자, period = 1),
         검사자 = ts_impute_vec(검사자, period = 1))

covid_confirmed_clean_g <- covid_age_df %>% 
  group_by(날짜) %>% 
  timetk::summarise_by_time(.date_var = 날짜, 
                            .by       = "day", 
                            확진자    = sum(확진자),
                            검사자    = sum(검사자)) %>% 
  ungroup() %>% 
  filter(날짜 < "2020-05-01") %>% 
  pivot_longer(-날짜) %>% 
  plot_time_series(.date_var     = 날짜, 
                   .value        = value, 
                   .color_var    = name,
                   # .facet_vars = name,
                   .smooth       = FALSE,
                   .interactive  = FALSE
  ) +
  scale_colour_manual(values = c("red", "black"))  +
  geom_point(size = 0.5, aes(color=name)) +
  scale_y_continuous(labels = scales::comma) +
  scale_x_date(labels = scales::date_format(format = "%Y-%m")) +
  labs(title = "코로나19 검사자와 확진자 추세")

plotly::ggplotly(covid_confirmed_clean_g)
```

## * 정제작업 저장  {#save-cleaned-data}

데이터 정제 전략을 세웠다면 다음 단계로 데이터를 정제하여 저장시킨다.

```{r clean-age-gender-confirmed}
covid_age_gender_clean_df <- covid_age_gender_df %>% 
  group_by(구분) %>% 
  timetk::pad_by_time(.date_var = 날짜, .by = "day")  %>% 
  mutate(확진자 = ts_impute_vec(확진자, period = 1),
         검사자 = ts_impute_vec(검사자, period = 1),
         사망자 = ts_impute_vec(사망자, period = 1)) %>% 
  select(날짜, 구분, 검사자, 확진자, 사망자)

covid_age_gender_clean_df %>% 
  write_rds("data/covid_age_gender_clean.rds")

covid_age_gender_clean_df
```

