---
layout: page
title: "한국 코로나19"
subtitle: "데이터 정제(Cleansing)"
author:
- name: "이광춘"
  affiliation: "[Tidyverse Korea](https://www.facebook.com/groups/tidyverse/)"
date: "`r Sys.Date()`"
tags: ["데이터 과학", "Data Science", "데이터 사이언스", "코로나", "코로나19", "covid-19", "corona"]
output:
  html_document: 
    include:
      after_body: footer.html
      before_body: header.html
    theme: journal
    toc: yes
    toc_depth: 2
    toc_float: true
    highlight: tango
    code_folding: show
    number_section: true
    self_contained: true
bibliography: bibliography_corona.bib
csl: biomed-central.csl
urlcolor: blue
linkcolor: blue
editor_options: 
  chunk_output_type: console
---

```{r setup, include=FALSE}
knitr::opts_chunk$set(echo = TRUE, message=FALSE, warning=FALSE,
                      comment="", digits = 3, tidy = FALSE, prompt = FALSE, fig.align = 'center')

```



# 성별, 연령별 {#clean-corona-dataset}

공공데이터 포털에서 [데이터 가져오기](ingest-data.html)를 통해 입수한 데이터를 후속 시각화와 모형개발 작업을 위해 깔끔한 정제작업을 수행한다. 특히, 2020-11-06 중복된 행이 포함되어 중복 제거작업을 선행하여 처리한다.

```{r clean-age-confirmed}
library(tidyverse)
library(httr)
library(rvest)
library(glue)
library(lubridate)

covid_age_gender_dat <- read_rds("data/covid_age_gender.rds")

covid_age_gender_df <- covid_age_gender_dat %>% 
  mutate(날짜 = ymd_hms(날짜) %>% as.Date(.)) %>% 
  mutate(across(contains("율"), .fns = function(x) as.numeric(x) / 100)) %>% 
  mutate(검사자 = 확진자 / 감염율) %>% 
  distinct(., .keep_all = TRUE) %>% ## 2020-11-06 중복된 행이 포함되어 중복 제거작업
  select(날짜, 검사자, everything())

## 성별 ----
covid_gender_df <- covid_age_gender_df %>% 
  filter(str_detect(구분, pattern = "(남성)|(여성)")) %>% 
  select(날짜, 구분, everything())

# covid_gender_df

## 연령별 ----
covid_age_df <- covid_age_gender_df %>% 
  filter(!str_detect(구분, pattern = "(남성)|(여성)"))

covid_age_df
```


## * 시각화 {#clean-corona-timeseries-viz}

본격적인 코로나19 작업을 수행하기 이전에 데이터에 대한 전반적인 이해를 높이기 위해 시각화를 한다.
이를 통해서 2020년 4월 초기 서비스를 오픈하면서 일부 기술적인 문제로 데이터가 없는 문제가 발견되어 결측값을 보정해야만 된다.

```{r clean-confirmed-viz}
library(timetk)

covid_confirmed_g <- covid_age_df %>% 
  group_by(날짜) %>% 
  timetk::summarise_by_time(.date_var = 날짜, 
                            .by       = "day", 
                            확진자    = sum(확진자),
                            검사자    = sum(검사자)) %>% 
  ungroup() %>% 
  filter(날짜 < "2020-05-01") %>% 
  pivot_longer(-날짜) %>% 
  plot_time_series(.date_var     = 날짜, 
                   .value        = value, 
                   .color_var    = name,
                   # .facet_vars = name,
                   .smooth       = FALSE,
                   .interactive  = FALSE
  ) +
  scale_colour_manual(values = c("red", "black"))  +
  geom_point(size = 0.5, aes(color=name)) +
  scale_y_continuous(labels = scales::comma) +
  scale_x_date(labels = scales::date_format(format = "%Y-%m")) +
  labs(title = "코로나19 검사자와 확진자 추세")

plotly::ggplotly(covid_confirmed_g)
```

##  * 결측값 보간 {#clean-corona-fix-missing}

2020-04-02 ~ 2020-04-06 사이 결측값이 있어 `pad_by_time()` 함수로 결측된 기간을 생성시키고 나서,
`ts_impute_vec()` 함수로 선형보간(`period = 1`)을 통해 결측값을 채워넣는다.

```{r clean-confirmed-missing}
covid_age_df <- covid_age_df %>% 
  group_by(날짜) %>% 
  timetk::summarise_by_time(.date_var = 날짜, 
                            .by       = "day", 
                            확진자    = sum(확진자),
                            검사자    = sum(검사자)) %>% 
  ungroup() %>% 
  timetk::pad_by_time(.date_var = 날짜, .by = "day")  %>% 
  mutate(확진자 = ts_impute_vec(확진자, period = 1),
         검사자 = ts_impute_vec(검사자, period = 1))

covid_confirmed_clean_g <- covid_age_df %>% 
  group_by(날짜) %>% 
  timetk::summarise_by_time(.date_var = 날짜, 
                            .by       = "day", 
                            확진자    = sum(확진자),
                            검사자    = sum(검사자)) %>% 
  ungroup() %>% 
  filter(날짜 < "2020-05-01") %>% 
  pivot_longer(-날짜) %>% 
  plot_time_series(.date_var     = 날짜, 
                   .value        = value, 
                   .color_var    = name,
                   # .facet_vars = name,
                   .smooth       = FALSE,
                   .interactive  = FALSE
  ) +
  scale_colour_manual(values = c("red", "black"))  +
  geom_point(size = 0.5, aes(color=name)) +
  scale_y_continuous(labels = scales::comma) +
  scale_x_date(labels = scales::date_format(format = "%Y-%m")) +
  labs(title = "코로나19 검사자와 확진자 추세")

plotly::ggplotly(covid_confirmed_clean_g)
```

## * 정제작업 저장  {#save-cleaned-data}

데이터 정제 전략을 세웠다면 다음 단계로 데이터를 정제하여 저장시킨다.

```{r clean-age-gender-confirmed}
covid_age_gender_clean_df <- covid_age_gender_df %>% 
  group_by(구분) %>% 
  timetk::pad_by_time(.date_var = 날짜, .by = "day")  %>% 
  mutate(확진자 = ts_impute_vec(확진자, period = 1),
         검사자 = ts_impute_vec(검사자, period = 1),
         사망자 = ts_impute_vec(사망자, period = 1)) %>% 
  select(날짜, 구분, 검사자, 확진자, 사망자, 감염율, 치명율) %>% 
  ungroup

covid_age_gender_clean_df %>% 
  write_rds("data/covid_age_gender_clean.rds")

covid_age_gender_clean_df
```


# 지역별 {#clean-corona-sido-dataset}

시도별 데이터를 지역별로 처리하기 위해 문자형으로 되어 있는 자료구조를 날짜형, 범주형, 숫자형으로 변환시키고 불필요한 데이터를 제거하고 결측값에 대한 시계열 전처리 작업을 수행한다.

```{r clean-sido}
library(tidyverse)
library(timetk)

sido_dat <- read_rds("data/covid_sido_orig.rds")

sido_daily_tbl <- sido_dat %>% 
  arrange(날짜) %>% 
  
  # 17개 시도만 추출 ----
  filter(시도 %in% c("강원", "경기", "경남", "경북", "광주", "대구", "대전", "부산", 
                   "서울", "세종", "울산", "인천", "전남", "전북", "제주", "충남", "충북")) %>% 
  
  # 시계열 날짜 자료형 변환 ----
  mutate(날짜 = lubridate::ymd_hms(날짜) %>% as.Date(.)) %>% 
  
  # 숫자형 자료변환 ----
  mutate(across(확진자:격리해제, .fns = as.numeric)) %>% 
  
  # 시도를 범주형으로 변환시킨 후에 인구수 기준으로 범주 정렬 
  mutate(시도 = factor(시도, levels = c("경기", "서울", "부산", "경남", "인천", "경북", "대구", "충남", "전남", "전북", "충북", "강원", "대전", "광주", "울산", "제주", "세종")))


# 결측값 일괄 처리를 위한 도움 함수
impute_na <- function(x) {
  x <- ifelse(is.na(x), 0, x)
  return(x)
}

# impute_na(sido_daily_tbl$확진자)

sido_daily_tbl <- sido_daily_tbl %>% 
  # 빠진 날짜 결측값 ----
  pad_by_time(.date_var = 날짜, .by = "day") %>% 
  
  # 결측값 채워넣기 ----
  fill(확진자:격리해제, .direction = "down") %>% 
  
  # 도움함수를 사용해서 모든 변수에 대해 NA 값을 0 으로 채워넣기
  mutate(across(.cols = 확진자:격리해제, .fns = impute_na))

sido_daily_tbl %>% 
  write_rds("data/sido_daily_tbl.rds")
```

10만명당 확진자 추세를 시도별로 시각화한다. 17개 시도이나 세종을 제외하여 인구수 기준 10만명당 확진자수를 시각화한다.

```{r clean-sido-viz}
sido_daily_plotly <- sido_daily_tbl %>% 
  pivot_longer(- c(`날짜`, `시도`), names_to = "구분", values_to = "값") %>% 
  filter(구분 == "10만_발생률",
         !시도 == "세종") %>%  
  plot_time_series(.date_var      = 날짜, 
                   .value         = 값, 
                   .facet_var     = 시도, 
                   .smooth        = FALSE,
                   .line_color    = "red",
                   .facet_ncol    = 4,
                   .title         = "시도별 10만명당 확진자수", 
                   .interactive   = FALSE)

sido_daily_g <- sido_daily_plotly +
  scale_y_continuous(labels = scales::comma) +
  scale_x_date(labels = scales::date_format(format = "%y-%m")) +
  facet_wrap(~시도, scales = "fixed") 

sido_daily_g %>% 
  plotly::ggplotly()
```


