---
layout: page
title: "한국 코로나19"
subtitle: "EDA - 국가별 코로나 확진자  지도"
author:
- name: "이광춘"
  affiliation: "[Tidyverse Korea](https://www.facebook.com/groups/tidyverse/)"
date: "`r Sys.Date()`"
tags: ["데이터 과학", "Data Science", "데이터 사이언스", "코로나", "코로나19", "covid-19", "corona", "국기", "flag", "지도"]
output:
  html_document: 
    include:
      after_body: footer.html
      before_body: header.html
    theme: default
    toc: yes
    toc_depth: 2
    toc_float: true
    highlight: tango
    code_folding: show
    number_section: true
    self_contained: true
bibliography: bibliography_corona.bib
csl: biomed-central.csl
urlcolor: blue
linkcolor: blue
editor_options: 
  chunk_output_type: console
---

```{r setup, include=FALSE}
knitr::opts_chunk$set(echo = TRUE, message=FALSE, warning=FALSE,
                      comment="", digits = 3, tidy = FALSE, prompt = FALSE, fig.align = 'center')

```

<center>
</center>

# 코로나 확진 데이터 [^flag-corona] {#corona-flag-data}

[^flag-corona]: [R Functions and Packages for Political Science Analysis, (2020-12-20), "Add flags to graphs with ggimage package in R", R STATISTICS FOR POLITICAL SCIENCE](https://rforpoliticalscience.com/2020/12/22/add-flags-to-graphs-with-ggimage-package-in-r/)

코로나 확진 데이터를 누적 기준으로 국가별로 확보한다.


```{r corona-dataset}
library(tidyverse)
library(COVID19)

get_covid_data <- function(country_code = "KOR") {
  
  country_dat <- covid19(country_code, level = 1)
  
  country_tbl <- country_dat %>% 
    ungroup() %>% 
    dplyr::select(날짜=date, 누적검사자=tests, 누적확진자=confirmed, 누적회복자=recovered, 누적사망자=deaths) %>% 
    mutate(country = country_code) %>% 
    relocate(country, .before = 날짜) %>% 
    drop_na()

  return(country_tbl)
}

korea_tbl <- get_covid_data("KOR")

korea_tbl
```

# 지도 {#flag-map}

`rnaturalearth` 팩키지의 `ne_countries()` 함수를 사용해서 국가별 세계 지도를 가져온다.
변수를 하나 선택하여 시각화한다.

```{r map-data}
library(rnaturalearth)
# install.packages("rgeos")
# install.packages("rnaturalearthdata")

world_map <- ne_countries(scale = "medium", returnclass = "sf")

world_map %>%
  ggplot() + geom_sf(aes(fill = subregion), 
                     position = "identity") +
  theme(legend.position = "none")

```

# 국기(flag) {#country-flag}

`ggimage` 팩키지 내부에 `geom_flag()`를 활용하여 지도를 `ggplot`에 구현할 수 있도록 한다.
`geom_flag()` 함수는 `ISO2` 기준에 맞춰 국가코드가 정리되어야 하기 때문에 `countrycode` 팩키지의 
`countrycode()` 함수를 참고한다. 추가로 `? codelist` 명령어를 통해서 다양한 변환에 대한 코드집을 확인할 수 있다.

```{r country-flag}
library(countrycode)
library(ggimage)

flag_tbl <- korea_tbl %>% 
  mutate(continent    = countrycode(country, origin = 'iso3c', destination = 'continent')) %>%
  mutate(country_name = countrycode(country, origin = 'iso3c', destination = 'country.name')) %>% 
  mutate(iso2         = countrycode(country, origin = 'iso3c', destination = 'iso2c')) %>% 
  group_by(iso2, continent, country_name) %>% 
  summarise(날짜 = max(날짜),
            사망자 = max(누적사망자))

continent_palette <- c("Americas" = "#0084ff", "Asia" = "#44bec7", "Europe" = "#ffc300", "Oceania" = "#fa3c4c")
  
flag_tbl %>% 
  ggplot(aes(x = reorder(country_name, 사망자), y = 사망자, fill = continent)) + 
  geom_flag(y = -50, aes(image = iso2), size = 0.15)  +
       geom_bar(stat = "identity") + 
       labs(title    = "국가별 코로나 19 사망자 현황",
            subtitle = "Source: COVID 19 Data Hub, 2020-12-31 기준",
            x        = "",
            y        = "코로나-19 사망자 수") +
  scale_y_continuous(labels = scales::comma) +
  coord_flip() +
  expand_limits(x = -1, y = -200) +
  scale_fill_manual(values = continent_palette) +
  theme_bw(base_family = "AppleGothic")

```

# 지도 + 국기(flag) {#country-flag-map}

대한민국 국기를 지도위에 표현해보자.

## 지도와 사망자 데이터 결합 {#country-flag-map-merge}

지도와 코로나19 사망자 데이터를 `iso2` 기준 즉 "KR" 을 키값으로 결합시킨다.

```{r map-flag-merge}
# 데이터 결합
world_flag_sf <- world_map %>% 
  left_join(flag_tbl, by = c("iso_a2" = "iso2"))

world_flag_sf %>% 
  filter(iso_a2 == "KR")
```

## 국가 위경도 {#country-flag-map-lnglat}

국기를 지도위에 표시하기 위해서는 위도와 경도가 필요하다. 이를 위해서 데이터를 읽어와서 데이터프레임으로 준비한다.

```{r map-flag-merge-lnglat}
library(rvest)

coord <- read_html("https://developers.google.com/public-data/docs/canonical/countries_csv")

coord_tables <- coord %>% html_table(header = TRUE, fill = TRUE)

coord_tbl <- coord_tables[[1]] %>% as_tibble()

coord_tbl
```

## 지도 + 위경도 {#country-flag-map-lnglat-merge}

지도에 코로나 19 사망자 정보가 포함되어 있는데 마찬가지 방법으로 위경도 정보도 붙인다.

```{r map-flag-merge-lnglat2}
world_flag_coord_sf <- world_flag_sf %>% 
  left_join(coord_tbl, by = c("iso_a2" = "country"))

world_flag_coord_sf %>% 
  filter(iso_a2 == "KR")
```

## 대한민국 사망자 지도 {#country-flag-map-lnglat-merge-viz}

다음 단계로 지도위에 사망자 수와 국기를 함게 시각화한다.

```{r map-flag-merge-lnglat-death} 
world_flag_coord_sf %>% 
  filter(iso_a2 == "KR") %>% 
  ggplot() + geom_sf(aes(fill = 사망자), 
                     position = "identity") +
  ggimage::geom_flag(aes(longitude, latitude, image = iso_a2), size = 0.2) +
  geom_label(aes(longitude+1, latitude+1, label = factor(sovereignt)))+
  theme_void(base_family = "AppleGothic")
```


# 주요 국가 시각화 {#get-main-country-viz}

[디지털 뉴딜](https://statkclee.github.io/ds-authoring/krila-digital-new-deal-text.html) 웹사이트에서 대한민국과 비교한 다른 국가를 비교해보자. 

```{r get-main-country}
main_country_name <- c("South Korea", "Italy", "United Kingdom", "Canada", "France", "Australia", "Spain", "United States", "India", "People's Republic of China", "Russia")

main_country_iso3c <- countryname(main_country_name, destination = 'iso3c')

countries_dat <- map_df(main_country_iso3c, get_covid_data)

countries_tbl <- countries_dat %>% 
  mutate(continent    = countrycode(country, origin = 'iso3c', destination = 'continent')) %>%
  mutate(country_name = countrycode(country, origin = 'iso3c', destination = 'country.name')) %>% 
  mutate(iso2         = countrycode(country, origin = 'iso3c', destination = 'iso2c')) %>% 
  group_by(iso2, continent, country_name) %>% 
  summarise(날짜 = max(날짜),
            사망자 = max(누적사망자))

countries_tbl
```

## 데이터 결합 {#main-country-merge}

지도에 사망자를 결합시키고 국기의 위경도 정보도 함께 붙여둔다.

```{r merge-dataset}
main_country_iso2c <- countryname(main_country_name, destination = 'iso2c')

main_flag_coord_sf <- world_map %>% 
  left_join(countries_tbl, by = c("iso_a2" = "iso2")) %>% 
  left_join(coord_tbl, by = c("iso_a2" = "country")) %>% 
  mutate(사망자     = ifelse(is.na(사망자), 0, 사망자),
         iso_a2     = ifelse(iso_a2 %in% main_country_iso2c, iso_a2, NA),
         sovereignt = ifelse(iso_a2 %in% main_country_iso2c, sovereignt, NA))

```


## 시각화 {#get-main-country-viz}

앞서 개발한 `ggplot`에 다른 국가를 지도위에 추가하여 시각화한다.

```{r get-main-country-viz}

main_flag_coord_sf %>% 
  ggplot() + geom_sf(aes(fill = 사망자), 
                     position = "identity") +
  ggimage::geom_flag(aes(longitude, latitude, image = iso_a2), size = 0.03) +
  geom_label(aes(longitude+10, latitude+10, 
                 label      = factor(sovereignt),
                 nudge_x    = 3,
                 nudge_y    = 3,
                 label.size = 0.05))+
  theme_void(base_family = "AppleGothic") + 
  scale_fill_viridis_c()
```



