---
layout: page
title: "한국 코로나19"
subtitle: "EDA - 국가별 코로나 확진자 (2020-12-31)"
author:
- name: "이광춘"
  affiliation: "[Tidyverse Korea](https://www.facebook.com/groups/tidyverse/)"
date: "`r Sys.Date()`"
tags: ["데이터 과학", "Data Science", "데이터 사이언스", "코로나", "코로나19", "covid-19", "corona", "국기", "flag"]
output:
  html_document: 
    include:
      after_body: footer.html
      before_body: header.html
    theme: default
    toc: yes
    toc_depth: 2
    toc_float: true
    highlight: tango
    code_folding: show
    number_section: true
    self_contained: true
bibliography: bibliography_corona.bib
csl: biomed-central.csl
urlcolor: blue
linkcolor: blue
editor_options: 
  chunk_output_type: console
---

```{r setup, include=FALSE}
knitr::opts_chunk$set(echo = TRUE, message=FALSE, warning=FALSE,
                      comment="", digits = 3, tidy = FALSE, prompt = FALSE, fig.align = 'center')

```

<center>
</center>

# 코로나 확진 데이터 [^flag-corona] {#corona-flag-data}

[^flag-corona]: [R Functions and Packages for Political Science Analysis, (2020-12-20), "Add flags to graphs with ggimage package in R", R STATISTICS FOR POLITICAL SCIENCE](https://rforpoliticalscience.com/2020/12/22/add-flags-to-graphs-with-ggimage-package-in-r/)


```{r corona-dataset}
library(tidyverse)
library(COVID19)

get_covid_data <- function(country = "KOR") {
  
  country_dat <- covid19(country, level = 1)
  
  country_tbl <- country_dat %>% 
    ungroup() %>% 
    dplyr::select(날짜=date, 누적검사자=tests, 누적확진자=confirmed, 누적회복자=recovered, 누적사망자=deaths) %>% 
    timetk::pad_by_time(.date_var = 날짜, .by = "day", .pad_value = NA) %>% 
    mutate(누적검사자 = timetk::ts_impute_vec(누적검사자, period = 1) %>%  ceiling(.),
           누적회복자 = ifelse(is.na(누적회복자), 0, 누적회복자),
           누적사망자 = ifelse(is.na(누적사망자), 0, 누적사망자)) %>% 
    mutate(country = country) %>% 
    relocate(country, .before = 날짜)
  
  daily_tbl <- country_tbl %>% 
    mutate(검사자 = 누적검사자 - lag(누적검사자, n = 1L),
           확진자 = 누적확진자 - lag(누적확진자, n = 1L),  
           회복자 = 누적회복자 - lag(누적회복자, n = 1L),  
           사망자 = 누적사망자 - lag(누적사망자, n = 1L) ) %>% 
    drop_na() %>% 
    select(-contains("누적"))

  return(daily_tbl)
}

korea_daily_tbl <- get_covid_data("KOR")

korea_daily_tbl
```

# 국기(flag) {#country-flag}

`ggimage` 팩키지 내부에 `geom_flag()`를 활용하여 지도를 `ggplot`에 구현할 수 있도록 한다.
`geom_flag()` 함수는 `ISO2` 기준에 맞춰 국가코드가 정리되어야 하기 때문에 `countrycode` 팩키지의 
`countrycode()` 함수를 참고한다. 추가로 `? codelist` 명령어를 통해서 다양한 변환에 대한 코드집을 확인할 수 있다.

```{r country-flag}
library(countrycode)
library(ggimage)

flag_tbl <- korea_daily_tbl %>% 
  mutate(continent    = countrycode(country, origin = 'iso3c', destination = 'continent')) %>%
  mutate(country_name = countrycode(country, origin = 'iso3c', destination = 'country.name')) %>% 
  mutate(iso2         = countrycode(country, origin = 'iso3c', destination = 'iso2c')) %>% 
  group_by(iso2, continent, country_name) %>% 
  summarise(확진자 = sum(확진자))

continent_palette <- c("Americas" = "#0084ff", "Asia" = "#44bec7", "Europe" = "#ffc300", "Oceania" = "#fa3c4c")
  
flag_tbl %>% 
  ggplot(aes(x = reorder(country_name, 확진자), y = 확진자, fill = continent)) + 
  geom_flag(y = -50, aes(image = iso2))  +
       geom_bar(stat = "identity") + 
       labs(title    = "국가별 코로나 19 확진자 현황",
            subtitle = "Source: COVID 19 Data Hub, 2020-12-31 기준",
            x        = "",
            y        = "코로나-19 확진자 수") +
  scale_y_continuous(labels = scales::comma) +
  coord_flip() +
  expand_limits(x = -1, y = -200) +
  scale_fill_manual(values = continent_palette)
```

# 주요 국가 비교 데이터 {#get-main-country}

[디지털 뉴딜](https://statkclee.github.io/ds-authoring/krila-digital-new-deal-text.html) 웹사이트에서 대한민국과 비교한 다른 국가를 비교해보자. 단, 프랑스는 데이터에 NA가 다른 국가와 다른 패턴이 있어... 금번 분석에서는 제외함.

```{r get-main-country}

main_country_name <- c("South Korea", "Italy", "United Kingdom", "Canada", "Australia", "Spain")

main_country_iso3c <- countryname(main_country_name, destination = 'iso3c')

countries_dat <- map_df(main_country_iso3c[1:7], get_covid_data)

countries_tbl <- countries_dat %>% 
  mutate(continent    = countrycode(country, origin = 'iso3c', destination = 'continent')) %>%
  mutate(country_name = countrycode(country, origin = 'iso3c', destination = 'country.name')) %>% 
  mutate(iso2         = countrycode(country, origin = 'iso3c', destination = 'iso2c')) %>% 
  group_by(iso2, continent, country_name) %>% 
  summarise(확진자 = sum(확진자)) %>% 
  ungroup() %>% 
  mutate(`확진자(만명)` =  확진자 / 10^4)

countries_tbl
```

# 시각화 {#get-main-country-viz}

앞서 개발한 `ggplot`에 다른 국가를 추가하여 시각화한다.

```{r get-main-country-viz}
countries_tbl %>% 
  ggplot(aes(x = reorder(country_name, 확진자), y = `확진자(만명)`, fill = continent)) + 
  geom_flag(y = -50, aes(image = iso2))  +
       geom_bar(stat = "identity") + 
       labs(title    = "국가별 코로나 19 확진자 현황",
            subtitle = "Source: COVID 19 Data Hub, 2020-12-31 기준",
            x        = "",
            y        = "코로나-19 확진자 수 (단위: 만명)",
            fill     = "대륙") +
  scale_y_continuous(labels = scales::comma) +
  coord_flip() +
  expand_limits(y = -50) +
  scale_fill_manual(values = continent_palette) +
  theme_bw()
```