---
layout: page
title: "한국 코로나19"
subtitle: "예측모형 - 헬로 월드"
author:
- name: "이광춘"
  affiliation: "[Tidyverse Korea](https://www.facebook.com/groups/tidyverse/)"
date: "`r Sys.Date()`"
tags: ["데이터 과학", "Data Science", "데이터 사이언스", "코로나", "코로나19", "covid-19", "corona"]
output:
  html_document: 
    include:
      after_body: footer.html
      before_body: header.html
    theme: default
    toc: yes
    toc_depth: 2
    toc_float: true
    highlight: tango
    code_folding: show
    number_section: true
    self_contained: true
bibliography: bibliography_corona.bib
csl: biomed-central.csl
urlcolor: blue
linkcolor: blue
editor_options: 
  chunk_output_type: console
---

```{r setup, include=FALSE}
knitr::opts_chunk$set(echo = TRUE, message=FALSE, warning=FALSE,
                      comment="", digits = 3, tidy = FALSE, prompt = FALSE, fig.align = 'center')

```



# 확진자 데이터 {#corona-forecast-helloword}

`COVID` 팩키지에서 한국에서 코로나19 검사결과 확진된 시계열 데이터를 얻는다.
시계열 데이터 예측을 위한 기초 데이터를 준비한다.


```{r get-data}
library(tidyverse)
library(COVID19)
library(timetk)

korea_dat <- covid19("KOR", level = 1)

korea_df <- korea_dat %>% 
  ungroup() %>% 
  dplyr::select(날짜=date, 누적검사자=tests, 누적확진자=confirmed, 누적회복자=recovered, 누적사망자=deaths) %>% 
  timetk::pad_by_time(.date_var = 날짜, .by = "day", .pad_value = NA) %>% 
  mutate(누적검사자 = timetk::ts_impute_vec(누적검사자, period = 1) %>%  ceiling(.),
         누적회복자 = ifelse(is.na(누적회복자), 0, 누적회복자),
         누적사망자 = ifelse(is.na(누적사망자), 0, 누적사망자))

korea_daily_df <- korea_df %>% 
  mutate(검사자 = 누적검사자 - lag(누적검사자, n = 1L),
         확진자 = 누적확진자 - lag(누적확진자, n = 1L),  
         회복자 = 누적회복자 - lag(누적회복자, n = 1L),  
         사망자 = 누적사망자 - lag(누적사망자, n = 1L) ) %>% 
  drop_na() %>% 
  select(-contains("누적"))

confirmed_daily_tbl <- korea_daily_df %>% 
  select(날짜, 확진자) %>% 
  timetk::pad_by_time(.date_var = 날짜, .by="day", .pad_value = NA)

confirmed_daily_tbl 
```

# 시각화 {#data-viz}

`timetk` 팩키지 `plot_time_series()` 함수를 사용해서 확진자 추세를 시각화한다.

```{r covid-viz}
confirmed_daily_tbl  %>% 
  plot_time_series(.date_var   = 날짜, 
                   .value      = 확진자, 
                   .line_color = "#ff0000",
                   .title      = "코로나19 일별 확진자 추세")
```


# 모형 데이터 {#data-model-data}

## 전체 데이터 {#data-model-fulldata}

`confirmed_daily_tbl` 데이터를 `history_tbl` 데이터프레임으로 저장시켜 명확히 의미를 부여한다.
`timetk` 팩키지 `future_frame()` 함수로 예측할 기간("1달")으로 데이터프레임을 확장하여 
관측된 시계열과 예측 시계열을 결합시킨 전체 데이터프레임 데이터를 준비한다.
`forecast_tbl` 로 예측할 데이터프레임을 따로 떼어둔다.

```{r model-fulldata}

# 전체 시계열 데이터 ----
full_tbl <- confirmed_daily_tbl %>% 
  timetk::future_frame(.length_out = "1 month",
                       .bind_data  = TRUE)
# 관측 시계열 데이터 ----
history_tbl <- full_tbl %>% 
  filter(!is.na(확진자))

# 예측 시계열 데이터 ----
forecast_tbl <- full_tbl %>% 
  filter(is.na(확진자))

full_tbl %>% 
  plot_time_series(.date_var = 날짜, 
                   .value    = 확진자,
                   .title    = "코로나19 일별 확진자수")
```

## 훈련/시험 데이터 {#data-model-train-test}

`time_series_split()` 함수를 사용해서 훈련/시험 표본으로 데이터를 구분한다.
`assess = 28`을 지정하여 향후 28일 후를 예측하는 모형을 개발한다.

```{r model-train-test}
splits <- history_tbl %>%
    time_series_split(날짜, assess = 28, cumulative = TRUE)
    # time_series_split(날짜, initial = "3 month", assess = 28, cumulative = FALSE)

splits
```

상기 훈련/시험 데이터 구분한 후 시각화를 통해 확인해보자. `timetk::plot_time_series_cv_plan()` 함수를 사용한다.

```{r model-train-test-split}
splits %>%
    tk_time_series_cv_plan() %>%
    timetk::plot_time_series_cv_plan(날짜, 확진자)
```

# 피처 공학 {#feature-engineering}

`tidymodels` 생태계의 `recipe` 팩키지 `recipe()` 함수를 사용해서 피쳐 공학(feature engineering) 작업을 수행한다.
추후, 다양한 피처를 작업할 예정이라 대략적인 틀만 잡아둔다.

```{r feature-engineering}
library(tidymodels)

recipe_spec <- recipes::recipe(확진자 ~ ., data = training(splits))

recipe_spec %>% prep() %>%  juice()
```


# 모형적합 {#model-fit}

`parsnip` 팩키지의 `linear_reg()` 를 통해 선형회귀(?) 모형을 시계열 데이터에 날짜를 독립변수로 넣어 말도 되지 않지만 가장 단순하게 예측 모형을 적합시킨다. 이를 위해서 `workflow()` 를 사용하는데 기본적으로 피처 공학의 `recipe_spec`이 필요하고 `model_spec`의 모형이 필요하다.

그리고 `fit()` 함수를 사용해서 적합을 시킨다.

```{r fit-model}

model_spec <- linear_reg(
    mode = "regression") %>% 
  set_engine("lm")

wkfl_fit_lm <- workflow() %>% 
  add_recipe(recipe_spec) %>% 
  add_model(model_spec) %>% 
  fit(training(splits))

wkfl_fit_lm
```

# 모형 평가 {#model-evaluate}

`workflow` 객체를 `modeltime` 팩키지 `modeltime_table()` 함수에 넣어 객체로 만든 후에 
`modeltime_accuracy()` 함수를 사용해서 모형 성능을 파악한다.

```{r evaluate-model-performance}
library(modeltime)

model_tbl <- modeltime_table(
    wkfl_fit_lm
)

model_tbl %>% 
  modeltime::modeltime_accuracy(testing(splits))
```

## 시각화 {#model-calibration-viz}

시험데이터를 통해 모형으로 예측한 값을 시각화한다. $R^2$ 값도 80%가 나오는데 시각화를 하니 시험데이터에 대한 적합이 데이터와 동떨어진 것을 확인할 수 있다.

```{r evaluate-model-calibaration}
calibration_tbl <- model_tbl %>% 
  modeltime_calibrate(
    new_data = testing(splits)
  )

calibration_tbl %>% 
    modeltime_forecast(
        new_data      = testing(splits),
        actual_data   = history_tbl,
        conf_interval = 0.10
    ) %>%
    plot_modeltime_forecast(
        .legend_max_width = 60,
        .legend_show = FALSE,
        .conf_interval_show = TRUE,
        .conf_interval_alpha = 0.20,
        .conf_interval_fill = "lightblue",
        .title = "코로나19 확진자 1개월 예측 - 선형회귀"
    )
```


# 확진자 예측 {#model-forecast}

앞선 모형은 `history_tbl` 을 훈련/시험 데이터에 대해 적합을 시킨 것이라 ... 이제 시간을 확대하여 `modeltime_refit()` 함수를 사용해서 모형을 전체 데이터에 대해 다시 적합시킨다.

```{r evaluate-model-forecast-refit}
refit_tbl <- calibration_tbl %>% 
  modeltime_refit(data = history_tbl)
```

마지막으로 앞서 구축된 모형을 바탕으로 현재까지 입수된 데이터를 바탕으로 한달 후를 예측한다.

```{r evaluate-model-forecast}
refit_tbl %>% 
  modeltime_forecast(
    new_data    = forecast_tbl,
    actual_data = history_tbl,
    conf_interval = 0.5
  )  %>%
    plot_modeltime_forecast(
        .legend_max_width = 25,
        .conf_interval_fill = "lightblue",
        .conf_interval_alpha = 0.7,
        .interactive = FALSE
    )
```


# 모형과 데이터 저장 {#save-model-forecast}

마지막 단계로 데이터와 모형을 저장하여 다음 단계로 나가기 위한 작업을 수행한다.

```{r save-model-dataset}
# 데이터 ----
full_tbl %>% 
  write_rds("data/full_tbl.rds")

# 모형 ----
wkfl_fit_lm %>% 
  write_rds("data/wkfl_fit_lm.rds")

```


